【裁判字號】    90,訴,697
【裁判日期】    901008
【裁判案由】    損害賠償
【裁判全文】
臺灣臺中地方法院民事判決  九十年度訴字第六九七號
    原      告  乙○○
    訴訟代理人  甲○○
    被      告  丙○○
右當事人間，因原告提起刑事附帶民事訴訟請求損害賠償事件，經本院刑事庭移送前
來，本院判決如左：
    主      文
被告應給付原告新台幣壹佰陸拾玖萬柒仟伍佰捌拾柒元，及自民國八十九年一月二十
五日起至清償日止，按週年利率百分之五計算之利息。
原告其餘之訴駁回。
訴訟費用由被告負擔十分之七，餘由原告負擔。
本判決第一項於原告以新台幣伍拾陸萬陸仟元為被告供擔保後，得假執行。但被告如
於假執行程序實施前，以新台幣壹佰陸拾玖萬柒仟伍佰捌拾柒元為原告預供擔保，得
免為假執行。
原告其餘假執行之聲請駁回。
    事      實
甲、原告方面：
一、聲明：被告應給付原告新台幣（下同）貳佰肆拾捌萬壹仟玖佰柒拾壹元，及自起
    訴狀繕本送達翌日起至清償日止，按年利率百分之五計算之利息。並陳明願供擔
    保請准為假執行之宣告。
二、陳述：
（一）被告於民國（下同）八十八年四月十八日晚間七時二十分許，駕駛車牌號碼Ｒ
      Ｊ—六三五五號自用小貨車，沿台中市○○區○○路由潭子方向往台中市行駛
      ，行經軍功路與松竹路交岔路口欲左轉往大坑方向時，本應注意轉彎車應讓直
      行車先行，而依當時天氣晴，路面乾燥無缺陷，亦無障礙物，視距良好等情形
      ，並無不能注意之情事，竟疏未注意，即貿然左轉，撞及對向直行通過上開路
      口之原告騎乘之車牌號碼ＫＤＦ—九○二號重型機車，原告人車倒地後，受有
      頭部外傷合併顱內出血及左側橈骨骨折等傷害，被告刑事部分經本院交通法庭
      以八十九年度交易字第六號刑事判決處被告有期徒刑四月，嗣被告上訴，業再
      經台灣高等法院台中分院判決駁回上訴確定在案。
（二）原告受傷迄今，計支付中國醫藥學院附設醫院醫藥費十四萬四千六百五十元；
      另因頭部受傷，為固定頸部，購買硬式頸圈，花費九百元；且原告為治療之必
      要，經中醫師指示而購買中藥材，支出六萬三千元。總計前揭醫療費用共二十
      萬八千五百五十元（原告嗣於九十年九月二十六日準備書狀主張醫藥費及醫療
      有關費用合計為六萬三千九百元）。
（三）原告平日及車禍發生前，均係從事鍋爐維修工作，平均每日工資為二千五百元
      ，原告因被告之侵權行為，受傷至今均無法工作，目前仍四肢麻痺，且部分記
      憶已永久喪失，依勞工保險條例第五十三條附表勞工保險殘廢給付標準表所示
      ，應屬第七級殘廢等級，減少勞動能力之比率為百分之六九點二一，且原告因
      職業特殊，難以舉證前揭工資金額，爰以最低工資一萬五千八百四十元，計算
      年收入為一十九萬零八十元（計算方式為：１５８４０×１２＝１９００８０
      ），則減少勞動能力之年損害額為一十三萬一千五百五十四元（１９００８０
      ×６９‧２１％＝１３１５５４），又原告受傷時係三十八歲，以工作至六十
      歲計算，尚有二十二年工作期間，扣除中間利息，計原告減少勞動能力之損害
      額為一百九十一萬八千零七十一元（計算方式：１３１５５４×１４‧000
      00000＝0000000）。
（四）原告受傷至今，四肢仍麻痺而無法工作，且部分記憶永久喪失，所受痛苦難以
      言喻，故請求被告賠償精神慰撫金五十萬元，以資慰藉。右列各項損害，均係
      被告不法侵害所生之結果，爰依侵權行為之法律關係，請求判決被告賠償如聲
      明所示。
三、證據：提出中國醫藥學院附設醫院全民健保門急診暨住院醫療費用明細表三件、
    診斷證明書四紙、統一發票一紙、收據七張、財政部台灣省中區國稅局各類所得
    扣繳暨免扣繳憑單一紙、大三元工業社證明書一件、本院八十九年度交易字第六
    號判決一件、台灣高等法院台中分院九十年度交上易字第二六號判決一件為證。
乙、被告方面：
一、聲明：原告之訴及假執行之聲請均駁回。並陳明如受不利益之判決，願供擔保免
    為假執行之宣告。
二、陳述：
 （一）按道路交通規則第一百零二條第一項第六款規定：轉彎車應讓直行車先行，
       但直行車尚未進入交岔路口，而轉彎車已達中心處開始轉彎，直行車應讓轉
       彎車先行。本件被告於八十八年四月二十八日晚間七時二十分許，駕駛自小
       貨車沿台中市○○區○○路往大坑方向行駛，途經軍功路與松竹路交岔路口
       欲左轉松竹路時，係依規定先行駛至交岔路口中心處，俟對向車道已無來車
       後，始再行起動左轉，既未占用來車車道搶先左轉，更無貿然左轉。被告固
       為轉彎車，然已先達交岔路口中心處，且於被告開始轉彎時，原告甚未進入
       交岔路口，始有可能於被告已完成轉彎時發生碰撞。職是，被告既確認對向
       已無來車，始依規定左轉，則原告有讓被告先行之義務。詎於被告完成轉彎
       動作剎那間，竟遭原告所騎乘重型機車撞及被告自小貨車右後葉子板及右後
       門；又被告遭原告撞擊後，隨即煞車停於路口，而原告機車仍往前衝進，且
       參原告機車散落物及碎片在現場散落數公尺以觀，可見原告進入交岔路口時
       速之快，相較於被告以緩慢車速進行轉彎而言，原告因車禍受傷，誠非被告
       過失所致。
 （二）依台灣省區或台中市區車輛行車事故鑑定委員會鑑定報告、台灣台中地方法
       院檢察署起訴書及本院刑事判決，均認原告就事故之發生亦有責任，尤以原
       告確實係酒後騎乘機車，而交通隊員警林武雄固於刑事偵查中證稱：「乙○
       ○因受傷，無法作口部吸氣，只好用鼻子來作吸氣測試，為０‧０九ＰＰＭ
       」等語，惟林武雄對原告施測已在事故發生後二小時，且係以鼻子作吸氣測
       試，是原告於事故當時是否果未達每公升０‧二五毫克以上不得行車之標準
       ，誠屬懷疑。甚者，原告於事故發生後二小時，且以鼻子作吸氣測試，尚測
       得０‧０九ＰＰＭ之結果，顯見於事故發生當時，原告酒醉程度，應不在安
       全範圍，而有酒醉以致無法適當反應及安全駕駛之可能。準此，縱認被告就
       本件事故之肇生，難辭應注意而未注意之過失責任，然兩造過失程度，實有
       重新衡量之必要，而原告對損害之發生或擴大，顯有過失，依民法第二百二
       十七條規定，被告之責任實得予以減輕或免除。
 （三）又原告主張因本件事故，致其四肢麻痺及部分記憶喪失云云，固有中國醫藥
       學院附設醫院出具診斷證明書為證，且經主治醫師李文源出具覆文載稱「合
       於勞工保險殘廢給付標準之第七級存留有中樞神經系統顯著障礙終身只能從
       事輕便之工作」等語，並經本院刑事庭依李文源醫師之證言而認原告所受傷
       害有認知功能受損、講話無組織能力，在醫學上稱感覺喪失，已無法治癒等
       情，惟此不僅與原告在中國醫藥學院附設醫院住院期間所受「意識程度」之
       判斷大相逕庭，且所稱「四肢麻痺及部分記憶喪失」之診斷證明書又係八十
       八年十月十三日出具，迄今已逾一年六個月，原告是否仍有此病症，亦有所
       疑，若據此逕認原告傷害仍具「勞工保險殘廢給付標準之第七級存留有中樞
       神經系統顯著障礙」，實嫌率斷。
 （四）末者，原告請求賠償損害之金額亦有不當之處，蓋以：
   １、醫療費用損失部分：原告併將健保給付部分列入損害範圍，於法未洽；且原
       告並未證明所稱硬式頸圈及經中醫師指示購買之六七厘中藥材係醫療上之必
       要支出，是此部分請求，並無理由。
   ２、停業損失部分：本件事故係八十八年發生，而原告提出用以證明收入金額之
       扣繳憑單係八十五年度，顯無法證明原告於事故發生當時是否有工作。且原
       告既依民法第二百十六條規定，請求所受損害及所失利益，即應就因傷無法
       工作，致無法從事預計性報酬、定期領取工資或已承攬之工作負舉證責任，
       倘無定期領取之工資，或民法第二百十六條第二項所示，有依通常情形，或
       依已定之計畫、設備或其他情事可得預期之利益，則原告之請求，自無理由
       。
   ３、減少勞動能力損害部分：縱使依本院刑事庭函請台中榮民總醫院鑑定結果，
       認原告之情況係屬難治，但仍可治療，是原告並非全然無法工作，而原告就
       此部分之請求，既未提出其事故發生當時所得請求之薪資報酬證明，更以其
       終身均無法工作為請求範圍，顯非合理。
   ４、精神賠償部分：縱認被告就本件事故之發生應負過失責任，然依現場狀況觀
       之，被告並無違規左轉，致原告無從閃避之行為，被告實遭原告所撞。且原
       告酒後駕車，車禍受傷實非所樂見，而被告無端招禍，亦情難以堪。再者，
       被告不過係高職畢業，擔任外務員工作，因景氣不佳影響，是否被裁員，尚
       不得知；且被告目前仍無力購屋而租屋居住，原告之請求既非被告能力所及
       ，亦非情理所許。
三、證據：提出台中市警察局交通警察隊肇事現場圖、審理筆錄、台灣台中地方法院
    檢察署八十八年度偵字第一八七五九號訊問筆錄各一件及出院病歷摘要二紙為證
    。
丙、本院依職權函請中國醫藥學院檢送原告受傷期間之醫療費用明細，並函詢原告傷
    後狀況，合於勞工保險條例「勞工保險殘廢給付標準表」之殘廢等級。
    理      由
一、本件原告起訴聲明第一項原為：「被告應給付原告參佰參拾壹萬壹仟伍佰貳拾參
    元及自本訴狀繕本送達翌日起至清償日止按年利率百分之五計算之利息。」，嗣
    於九十年九月二十六日具狀減縮為：「被告應給付原告貳佰肆拾捌萬壹仟玖佰柒
    拾壹元及自附民起訴狀繕本送達之翌日起至清償日止按年利率百分之五計算之利
    息。」，核與民事訴訟法第二百五十五條第一項第三款規定相符，應予准許，合
    先敘明。
二、本件原告主張：被告於八十八年四月十八日十九時二十分許，駕駛車牌號碼ＲＪ
    —六三五五號自小貨車，沿台中市○○區○○路由潭子方向往台中市行駛，行經
    軍功路與松竹路交岔路口欲左轉往大坑方向時，本應注意轉彎車應讓直行車先行
    ，而依當時天氣晴，路面乾燥無缺陷，亦無障礙物，視距良好等情形，並無不能
    注意之情事，竟未注意，貿然左轉，而撞及適沿台中市○○區○○路往潭子方向
    直行通過上開路口之原告騎乘之車牌號碼ＫＤＦ—九０二號重型機車，原告人車
    倒地後，受有頭部外傷合併顱內出血及左側橈骨骨折等傷害，被告刑事部分業經
    判處有期徒刑四月確定在案，爰依侵權行為之法律關係，請求被告賠償原告支出
    之醫療費用、減少勞動能力之損失及精神慰撫金等語。被告則以：伊於事故當時
    ，係依規定轉彎，並非貿然左轉，係因原告之直行車未依規定禮讓已完成轉彎之
    被告轉彎車先行，始生事故；且原告駛入交岔路口時，車速極快，並顯有酒後駕
    駛等與有過失之情。又原告請求之金額過於浮濫，並無實證，而原告喪失勞動能
    力是否合於殘廢給付標準第七級，亦非無疑。且被告無力負擔鉅額賠償等語資為
    抗辯。
三、原告主張被告於八十八年四月十八日十九時二十分許，駕駛車牌號碼ＲＪ—六三
    五五號自小貨車，沿台中市○○區○○路由潭子方向往台中市行駛，行至軍功路
    與松竹路交岔路口，欲左轉松竹路時，適有原告騎乘車牌號碼ＫＤＦ—九○二號
    重型機車，沿軍功路往潭子方向直行，兩車在上開交岔路口發生碰撞，致原告受
    有頭部外傷合併顱內出血及左側橈骨骨折等傷害，被告所涉過失傷害犯行，業據
    判處罪刑在案等事實，業經原告提出財團法人私立中國醫藥學院附設醫院診斷證
    明書、本院八十九年度交易字第六號判決及台灣高等法院台中分院九十年度交上
    易字第二六號判決為證，且為被告所不爭執，堪信為真實。
四、被告雖辯稱：本件肇事經過係其依規定左轉，於完成轉彎動作剎那間，原告始快
    速駛來，撞擊被告駕駛車輛之右後車門及右後葉子板云云。然查：
（一）「刮地痕」係車輛倒地後與地面摩擦所產生，屬判斷肇事經過之不變跡證，藉
      由勘驗肇事現場地面刮痕之相關位置，得以客觀研判肇事經過，而本件兩造碰
      撞後，原告機車刮地痕起始處所在位置，由被告行車方向觀之，並未逾事故地
      點之交岔路口中心處一節，有被告提出之台中市警察局交通警察隊肇事現場圖
      在卷可憑，又肇事現場圖所示「黑色點狀」，為機車散落物及碎片，已經本院
      刑事庭訊問證人即處理現場警員林武雄證實，而該機車散落物及碎片地點，更
      在刮地痕起始處之右側（先碰撞再倒地），足見兩造碰撞當時，被告駕駛之汽
      車顯然尚未達交岔路口中心處甚明，此亦為本院八十九年度交易字第六號刑事
      判決所肯認，則被告辯稱伊左轉松竹路時，係先行駛至交岔路口中心處，俟對
      向車道已無來車後，始再行起動左轉，於完成轉彎動作剎那間遭原告撞及云云
      ，顯與卷證不符，不足採信。
（二）又本件事故前經本院刑事庭送請台灣省台中市區車輛事故鑑定委員會、台灣省
      車輛行車事故覆議鑑定委員會鑑定結果，均認被告行經號誌交岔路口左轉時，
      未讓直行車先行，為肇事原因之一，有本院八十九年度交易字第六號判決在卷
      可佐。
（三）按汽車行駛至交岔路口，轉彎車應暫停讓直行車先行，道路交通安全規則第一
      百零二條第一項第六款定有明文。被告駕車時，自應注意上開規定，而參之卷
      附本院八十九年度交易字第六號判決記載肇事當時天氣晴、路面乾燥無缺陷，
      亦無障礙物，視距良好等情，且被告對此諸端亦不爭執以觀，可知被告於肇事
      當時並無不能注意之情形，足見被告於駕車左轉前，未讓直行車先行，即貿然
      左轉，致撞及原告機車，致使原告人車倒地而受傷，是被告就本件事故之發生
      顯有過失，應堪認定。
五、按因故意或過失，不法侵害他人之權利者，負損害賠償責任。不法侵害他人之身
    體或健康者，對於被害人因此喪失或減少勞動能力或增加生活上之需要時，應負
    損害賠償責任。不法侵害他人之身體、健康、名譽、自由、信用、隱私、貞操或
    不法侵害其他人格法益而情節重大者，被害人雖非財產上之損害，亦得請求賠償
    相當之金額。民法第一百八十四條第一項前段、第一百九十三條第一項、第一百
    九十五條第一項前段分別定有明文。本件車禍係因被告之過失行為致原告受傷，
    已如前述，是被告自應負侵權行為損害賠償責任。惟原告請求被告賠償之金額應
    否准許（原起訴請求之停業損失部分，已經原告減縮（撤回）請求，以下不予論
    述），茲分述如下：
（一）醫藥費及醫療有關費用部分：
    本件原告原起訴請求中國醫藥學院附設醫院部份支出十四萬四千六百五十元、硬
    式頸圈九百元、六七厘中藥材六萬三千元，嗣於九十年九月二十六日具狀減縮聲
    明，請求醫藥費及醫療有關費用合計六萬三千九百元，並未詳列其具體請求之支
    出項目，是本院依原告原請求之項目，依其嗣後減縮之金額範圍內審酌被告應賠
    償之金額，合先敘明。
  １、中國醫藥學院附設醫院醫院醫藥費支出部分：
 （１）原告請求被告賠償此部分之醫藥費，固據原告提出中國醫藥學院附設醫院全
       民健保門急診暨住院醫療費用明細表為證，惟查所列部分金額係由全民健康
       保險局所支付，而原告自八十八年四月十八日事故發生迄九十年四月十三日
       止，於該院就診自行支出之費用為七千一百八十三元，其中一千零三十元為
       證書費用等節，業據本院依職權函請中國醫藥學院附設醫院檢附醫療費用收
       據三十張查明屬實。
 （２）按保險對象因汽車交通事故，經本保險提供醫療給付者，本保險之保險人得
       向強制汽車責任保險之保險人代位請求該項給付，全民健康保險法第八十二
       條定有明文。而全民健康保險法為保險法之特別法，依特別法優於普通法之
       原則，全民健康保險法第八十二條應優先於保險法第一百三十五條、第一零
       三條之規定而為適用。從而全民健康保險法之被保險人因汽車交通事故，經
       全民健康保險提供醫療給付者，全民健康保險之保險人自得向強制汽車責任
       保險之保險人代位請求該項給付。而依強制汽車責任保險法第三十條規定，
       保險人依本法規定給付之保險金，視為加害人或被保險人損害賠償金額之一
       部分；加害人或被保險人受賠償請求時，得扣除之。故於該範圍內，加害人
       或強制汽車責任保險之被保險人之損害賠償責任即因而解免，全民健康保險
       被保險人對於加害人之損害賠償請求權亦因而喪失。從而本件原告之醫療費
       用中，由全民健康保險局支付之一十四萬四千六百五十元，自應就原告請求
       賠償金額中扣除。
 （３）又前揭證書費用一千零三十元因非治療傷害所必要之費用，故此部分不得請
       求告賠償。至於原告所支出之其餘醫療費用合計六千一百五十三元，係因侵
       權行為所生財產之損害，應予准許。
  ２、硬式頸圈九百元部分：原告主張購買硬式頸圈九百元一節，業據其提出統一發
      票一件為證，被告雖抗辯原告並未證明此係醫療上之必要支出為辯，然查：硬
      式項圈乃頭頸部重大傷害者，為支撐頭部重量、固定頸部動作之必要輔助醫療
      器材，參以原告所受傷害係頭部外傷合併顱內出血及左側橈骨骨折等情以觀，
      原告稱購買硬式頸圈，以固定頸部，衡情應為治療所必要，是此部分之支出，
      應予准許。
  ３、購買中藥材六萬三千元部分：原告主張為治療之必要，經中醫師指示，而購買
      六七厘中藥材六萬三千元之事實，固據其提出正氣中藥房免用統一發票收據為
      憑，惟為被告所否認，而原告就所謂經醫師指示一節，並未提出合格醫師處方
      或醫師診斷證明書以實其說；況原告嗣於本院九十年九月十日言詞辯論期日，
      又改稱中藥材部分係私底下調養等語，自尚難認此係醫療上必要之費用，不應
      准許。
（二）減少勞動能力之損害部分：
  １、原告主張其受傷至今均無法工作，所受傷害，依勞工保險條例第五十三條附表
      勞工保險殘廢給付標準表所示，應屬第七級殘廢等級等情，固為被告所否認，
      本院依職權就此爭執函請中國醫藥學院附設醫院查明，經該院神經外科李文源
      醫師覆稱：「原告之病情合於勞工保險殘廢給付標準之第七級存留有中樞神經
      系統顯著障礙，終身只能從事輕便之工作」等語，有該院九十年四月十三日院
      歷字第九○○四○八七一號函一件在卷可憑，又該鑑定醫師李文源於本院刑事
      庭審理時到庭證稱：被害人（即原告）經治療後，其腦部左側頂葉及顳葉因車
      禍受損，致人事物之認知能力差、思考邏輯有問題，於八十八年四月十八日車
      禍發生後迄八十九年三月十二日門診約二十次左右，其對主治醫師之詢問均無
      法清楚表達，判定為認知功能受損，又其講話無組織能力，在醫學上稱之為感
      覺喪失，已無法治癒，係永久損傷等語。被告雖以上開證人所證與原告住院期
      間所受「意識程度」之判斷大相逕庭，且所稱「四肢麻痺及部分記憶喪失」之
      診斷證明書又係八十八年十月十三日出具，迄今已逾一年六個月，原告是否仍
      有此病症，亦有所疑等情為辯，惟本院審酌證人李文源依其專業，就原告病症
      所為上開之判斷，即應可採，被告摭拾原告之出院病歷摘要所載：「ＧＣＳ（
      意識程度）」及八十八年十月十三日出具診斷證明書為上開之抗辯，無非僅以
      原告於特定時期之狀況為觀察，自難與證人自八十八年四月十八日起至本院函
      查時長期觀察綜合判斷所能比擬，從而被告所辯原告之傷害並不符合勞工保險
      殘廢給付標準第七級云云，不足適取。
  ２、原告主張其平日及車禍發生前，均係從事鍋爐維修工作，已提出大三元工業社
      出具之證明書為證，被告固以該證明書係證明原告於八十五年之職業，無法證
      明八十八年事故發生當時原告亦有此職業等語置辯，惟按失業者現雖無職業，
      如其身體健康正常，則有另謀職業之機會，若因傷不能工作，自可請求喪失或
      減少勞動能力之損害賠償，此有最高法院五十九年台上字第一七一三號判決可
      參，是縱使原告於事故當時並無職業，揆之前開說明，本院非不可斟酌被害人
      之健康、歲數、學歷、經歷及失業前之職業、收入等，以評定其損害。而原告
      學歷為高職肄業，現年四十歲等情，有卷附戶籍謄本足憑，又原告於八十五年
      間從事鍋爐維修工作，於當年度八月至十二月獲有薪資給付七萬八千元，亦有
      財政部台灣省中區國稅局各類所得扣繳暨免扣繳憑單一件在卷可查，可見原告
      於八十五年八月至十二月間，每月薪資約為一萬五千六百元，是本院審酌以上
      各端，認原告請求依勞動基準法最低工資規定，而以本院依職務上所已知之一
      萬五千八百四十元為每月工作收入損失金額，尚屬可採。
  ３、又原告於車禍發生時年齡為三十八歲，計算至勞動基準法規定強制退休年齡六
      十歲為止，得請求之工作損失期間為二十二年，而依各殘廢等級喪失或減少勞
      動能力比率表，第七級殘廢等級喪失勞動能力程度為百分之六九點二一，再按
      霍夫曼係數表扣除中間利息計算結果，原告得請求一次給付減少勞動能力之損
      害為一百九十一萬八千零七十一元（計算式為：１５８４０×２２×６９‧２
      １％×１４‧00000000＝0000000‧９７２（元以下四捨五入
      ）），是原告此部分請求，應屬正當。
（三）精神慰撫金五十萬元部分：
      按精神慰撫金核給之標準固與財產上損害不同，然非不可斟酌雙方身分資力與
      加害程度，及其他各種情形核定相當之數額，最高法院著有五十一年台上字第
      二二三號判例可資參照。查原告因被告之侵權行為，受有頭部外傷合併顱內出
      血及左側橈骨骨折之侵害，又原告之病情合於勞工保險殘廢給付標準第七級存
      留有中樞神經系統顯著障礙，終身只能從事輕便之工作等節，已如前述，則原
      告須忍受身體傷害、治療過程之痛苦，並須承受身體殘廢之精神打擊，其受有
      非財產上之損害，應堪認定。爰斟酌原告學歷係高職肄業，被告擔任外務員等
      兩造之身分地位、經濟狀況及被告侵害行為之情節、原告受傷復原之程度等情
      狀，認原告請求五十萬元之精神慰撫金，尚無不合。
（四）總計前開原告之請求，於二百四十二萬五千一百二十四元之範圍內，應予准許
      。
六、惟按損害之發生或擴大，被害人與有過失者，法院得減輕賠償金額或免除之。又
    按汽車行駛時，駕駛人應注意車前狀況及兩車並行之間隔，並隨時採取必要之安
    全措施。民法第二百二十七條、道路交通安全規則第九十四條第三項分別定有明
    文。承前所述，本件事故之發生，被告違規左轉為肇事原因，然被告辯稱原告騎
    乘機車，揆諸上開規定，應注意車前狀況，竟疏未注意，亦違反規定，且同為本
    件事故肇生原因之事實，業經本院八十九年度交易字第六號刑事確定判決所確認
    ，且原告就此亦不爭執，是被告所辯，尚屬可採，從而原告對於損害之發生，自
    應承擔與有過失之責任。至於被告另以原告機車於撞擊後仍往前衝，且機車散落
    物及碎片散落現場數公尺，而認原告當時時速極快；並以原告酒後駕車違反規定
    等情，辯稱原告就此亦應負與有過失之責任云云，惟查：（一）被告就原告機車
    撞擊後仍往前衝，並未舉證以實其說，況肇事後，車輛尚有車速繼續行駛，且碰
    撞後被告施加於原告之撞擊力，均會致使原告機車繼續前進，是尚無從逕憑原告
    機車續向前行，即遽認原告當時車速；又機車散落物及碎片散落位置並非判斷肇
    事當時情狀之不變跡證，顯然亦無從據此推斷原告之機車確實車速。（二）再者
    ，酒後駕車固然易因注意力不易集中，無法適當反應，而增加肇事機率，惟究酒
    醉至何程度，始達不能安全駕駛之程度，每因個人身體狀況差異而有不同，是道
    路交通安全規則第一百十四條第二款乃訂立普遍之統一標準，以為遵循。本件原
    告於事發後，經由鼻子作吸氣測試，測得酒精濃度為○‧○九ＰＰＭ一節，有卷
    附台中地方法院八十八年度偵字第一八七五九號偵訊筆錄可佐，顯未逾道路交通
    安全規則第一百十四條第二款所規定之每公升○‧二五毫克以上，此外，亦無其
    他事證足徵原告當時有不能安全駕駛之情事，則被告以原告係事發後兩小時，以
    鼻子施測，而空言臆測原告當時已達不能安全駕駛程度，礙難採信。惟本院審酌
    原告有行車疏未注意車前狀況等情（亦經本院刑事判決所是認），又依上開肇事
    現場跡證（機車散落物及碎片、刮地痕）位置觀之，雖無法確知原告肇事前之確
    實車速，但足以認定原告亦有行經交岔路口未減速慢行之過失，是認被告應負之
    過失責任為百分之七十，原告之過失責任為百分之三十。是依首揭規定，應減輕
    被告賠償責任百分之三十，即被告應賠償原告一百六十九萬七千五百八十七元（
    計算式為：0000000×７０％＝0000000‧８（元以下四捨五入）
    ）。故本件原告之請求，於一百六十九萬七千五百八十七元範圍內，及自起訴狀
    繕本送達被告翌日即八十九年一月二十五日起至清償日止，按週年利率百分之五
    計算之利息，為有理由，逾此部分之請求，要屬無據，應予駁回。
七、本件原告勝訴部分，兩造分別陳明願供擔保，請准宣告假執行及免為假執行之宣
    告，核無不合，爰分別酌定相當之擔保金額，予以准許。至於原告敗訴部分，其
    訴既經駁回，假執行之聲請即失所依附，應予駁回。
八、本件事證已臻明確，兩造其餘攻擊防禦方法，經核與判決結果並無影響，爰不一
    一論述，附此敘明。
九、結論：本件原告之訴，為一部有理由，一部無理由，依民事訴訟法第七十九條但
    書、第三百九十條第二項、第三百九十二條規定，判決如主文。
中      華      民      國    九十      年      十      月      八      日
                                        臺灣臺中地方法院民事第五庭
~B法      官  王邁揚
右為正本係照原本作成
附記一如不服本判決，應於判決送達後二十日內，向本院提出上訴狀。
中      華      民      國    九十      年      十      月      十一    日
~B法院書記官


司法院資訊處製作；財團法人民間司法改革基金會備份。
